【裁判字號】    98,聲,1480
【裁判日期】    981231
【裁判案由】    聲請迴避
【裁判全文】
臺灣嘉義地方法院刑事裁定              98年度聲字第1480號
聲  請  人
即  被  告  甲○○
上列聲請人即被告因本院九十八年度易字第六○九號違反槍砲彈
藥刀械管制條例案件，聲請法官、書記官、通譯、檢察官等迴避
，本院裁定如下：
    主  文
本件聲請駁回。
    理  由
一、按「當事人遇有左列情形之一者，得聲請推事迴避：一、推
    事有前條情形而不自行迴避者。二、推事有前條以外情形，
    足認其執行職務有偏頗之虞者。」刑事訴訟法第十八條定有
    明文。而「所謂有偏頗之虞，係指推事與訴訟關係人具有故
    舊恩怨等關係，其審判恐有不公平者而言。」；「刑事訴訟
    法第十八條第二款規定，得聲請法官迴避原因之所謂『足認
    其執行職務有偏頗之虞者』，係指以一般通常之人所具有之
    合理觀點，對於該承辦法官能否為公平之裁判，均足產生懷
    疑；且此種懷疑之發生，存有其完全客觀之原因，而非僅出
    諸當事人自己主觀之判斷者，始足當之。至於訴訟上之指揮
    乃專屬於法院之職權，當事人之主張、聲請，在無礙於事實
    之確認以及法的解釋，適用之範圍下，法院固得斟酌其請求
    以為訴訟之進行，但仍不得以此對當事人之有利與否，作為
    其將有不公平裁判之依據，更不得以此訴訟之進行與否而謂
    有偏頗之虞聲請法官迴避。」為最高法院十九年抗字第二五
    八號、七十九年台抗字第三一八號釋之甚明。
二、本件聲請意旨略稱：聲請人即被告甲○○因九十八年度易字
    第六○九號違反槍砲彈藥刀械管制條例案件經本院審理，審
    理時已向審判長表示選任辯護人及目前正向法律扶助基金會
    申覆該會駁回訴訟辯護扶助申請之決定，並請求延期審理，
    惟審判長均置之不理；又被告前於九十六年間因贓物等案件
    ，經本院九十六年度嘉簡字第一七六八號判決判處罪刑，該
    案法官復又審理本案，因認有偏頗之虞云云。
三、刑事訴訟法第二十七條第一項前段規定：「被告得隨時選任
    辯護人。」係指被告有選任辯護人為其辯護之權利，故被告
    選任有辯護人時，法院自應通知到場。惟被告選任辯護人之
    權利仍須由被告親自為之，被告若未行使，例如遲未選任辯
    護人之情形，法院即無從通知到場，非謂法院必待被告覓得
    辯護人後始得進行審理。經查，聲請人上開槍砲案件係於九
    十八年十月二十六日繫屬於本院（該案所涉罪名為攜帶刀械
    ，非強制辯護之罪名），本院受理後即定同年十一月三日進
    行審判，因聲請人當庭表示選任辯護人之意，故改為同年十
    二月十日續行審判。同年十二月十日續行審判時聲請人表示
    已對法律扶助基金會嘉義分會駁回訴訟辯護扶助之申請為覆
    議，本院當庭諭知候核辦，並向該基金會總會查詢覆議結果
    ，該基金會總會嗣回覆已於同年十二月十六日維持原決定並
    駁回聲請人覆議申請，本院即分別於同年十二月二十二日、
    二十九日進行審判程序，並當庭提示該基金會總會駁回覆議
    之回文，上情均經閱覽該案卷宗屬實。本院已數度應聲請人
    選任辯護人之表示延期審理，聲請人顯已獲得選任辯護人程
    序保障，則其未能於審判期日選任辯護人，係權利之不行使
    ，而與本院執行職務無涉，此部分聲請於法不合，應予駁回
    。
四、聲請人又稱，該案審判長前曾審理被告其他案件並判處罪刑
    ，本次審理自有偏頗云云。查同一法官審理被告先前其他案
    件並判處罪刑，除非構成刑事訴訟法第十七條第八款「推事
    曾參與前審之裁判者」之情形，乃為法院事務分配結果所致
    ，並非所謂「故舊恩怨」關係。本件聲請人所稱情形係同一
    被告之數宗案件在同一審級先後由同一法官審理，既係事務
    分配隨機分案之正常結果，非屬上開迴避事由，自不得執以
    聲請迴避，此部分聲請應予駁回。
五、除此之外，聲請人以偏頗不公為由聲請書記官、通譯迴避，
    惟未附具任何事由，此主觀、恣意之攻詰概無理由，應予駁
    回。至聲請檢察官迴避部分，依刑事訴訟法第二十六條第二
    項規定，應向「所屬首席檢察官或檢察長核定之」，其向本
    院聲請，於法無據，應併予駁回。
據上論結，依刑事訴訟法第二百二十條、第二十一條第一項，裁
定如主文。
中    華    民    國    98    年    12    月    31    日
              刑事第一庭  審判長法  官  許進國
                                法  官  黃琴媛
                                法  官  張道周
上列正本證明與原本無異。
如不服本裁定，應於裁定送達後五日內向本院提出抗告狀（應附
繕本）。
中    華    民    國    98    年    12    月    31    日
                                書記官  張菀純

司法院資訊處製作；財團法人民間司法改革基金會備份。
